ACORDAO-COMPLETO-2563312

ACÓRDÃO 2228/2023 ATA 7/2023 - SEGUNDA CÂMARA

VISTOS, relatados e discutidos este processo de aposentadoria, em que se examina, nesta fase processual, pedidos de reexame interpostos pela Universidade Federal do Rio Grande do Norte (UFRN) e pela pró-reitora de Gestão de Pessoas da instituição, Mirian Dantas dos Santos, contra o Acórdão 7606/2021-TCU-Segunda Câmara, exarado por ocasião de monitoramento de determinações deste Tribunal, 
ACORDAM os Ministros do Tribunal de Contas da União, reunidos em Sessão da Segunda Câmara, ante as razões expostas pelo Relator e com fulcro no art. 48, c/c os arts. 32 e 33, da Lei 8.443/1992, em: 
9.1. conhecer dos pedidos de reexame interpostos pela Universidade Federal do Rio Grande do Norte (UFRN) e por Mirian Dantas dos Santos e, no mérito, negar-lhes provimento; e
9.2. dar ciência desta deliberação aos recorrentes.

Pedido de reexame interposto pela recorrente contra acórdão que rejeitou alegações de defesa e aplicou-lhe multa.

Segunda Câmara

Universidade Federal do Rio Grande do Norte.

3. Recorrentes: Universidade Federal do Rio Grande do Norte (UFRN); Mirian Dantas dos Santos (XXX.974.154-XX).

13.1. Ministros presentes: Vital do Rêgo (Presidente), Augusto Nardes (Relator), Aroldo Cedraz e Antonio Anastasia.
13.2. Ministro-Substituto presente: Marcos Bemquerer Costa.

AUGUSTO NARDES

Ministro Jorge Oliveira.

Trata-se de pedidos de reexame interpostos pela Universidade Federal do Rio Grande do Norte (UFRN) , peça 47, e pela Sra. Mirian Dantas dos Santos, pró-reitora de Gestão de Pessoas da UFRN (peça 57) contra o Acórdão 7606/2021-TCU-Segunda Câmara.
2.	Em instrução inicial, a qual transcrevo a seguir, a então Secretaria de Recursos (Serur) , apresentou a análise e encaminhamento parcialmente transcrito a seguir (peças 67 e 68) :
	"Trata-se de pedidos de reexame interpostos pela Sra. Mirian Dantas dos Santos, pró-reitora de Gestão de Pessoas da UFRN (peça 57) e pela UFRN (peça 47) , contra o Acórdão 7606/2021-TCU-Segunda Câmara (peça 37) .
	1.1. A deliberação recorrida apresenta o seguinte teor:
VISTOS, relatados e discutidos estes autos que, nesta etapa processual, cuidam de monitoramento de determinação dirigida à Universidade Federal do Rio Grande do Norte por meio do Acórdão 11876/2016-TCU-Segunda Câmara para que cessasse os pagamentos irregulares da parcela relativa à rubrica judicial de hora extra à servidora inativa Ruth Elizabeth Duarte Milfont.
ACORDAM os Ministros do Tribunal de Contas da União, reunidos em sessão da 2ª Câmara, por unanimidade, ante as razões expostas pelo Relator e com fundamento nos arts. 1º, inciso V, 26, 28, 39, inciso II, e 58, inciso IV, da Lei 8.443/1992 c/c o art. 214, inciso III, alínea 'a', 243 e 262 do Regimento Interno, em:
9.1. rejeitar as razões de justificativa apresentadas por Miriam Dantas dos Santos;
9.2. aplicar a Miriam Dantas dos Santos multa de R$ 5.000,00 (cinco mil reais) , a ser recolhida ao Tesouro Nacional, com incidência de encargos legais, calculados da data deste acórdão até a data do pagamento, se este for efetuado após o vencimento do prazo abaixo estipulado; 
9.3. fixar prazo de quinze dias, a contar da notificação, para comprovação, perante o Tribunal, do recolhimento da dívida acima imputada;
9.4. autorizar a cobrança judicial da dívida, caso não atendida a notificação;
9.5. autorizar o desconto integral ou parcelado da dívida na remuneração da responsável, observado o percentual mínimo estabelecido no art. 46 da Lei 8.112/1990;
9.6. autorizar o pagamento da dívida em até trinta e seis parcelas mensais consecutivas, caso venha a ser solicitado pela responsável antes do envio do processo para cobrança judicial;
9.7 fixar o vencimento da primeira parcela em quinze dias a contar do recebimento da notificação e o das demais a cada trinta dias, com incidência de encargos legais sobre o valor de cada parcela; 
9.8. alertar a responsável que a inadimplência de qualquer parcela acarretará vencimento antecipado do saldo devedor;
9.9. determinar à Universidade Federal do Rio Grande do Norte que, no prazo de 15 (quinze) dias:
9.9.1. envie ao Tribunal comprovante da cessação do pagamento da parcela relativa à rubrica judicial irregular de hora extra da inativa Ruth Elizabeth Duarte Milfont e promova o ressarcimento das quantias indevidamente pagas desde a data de notificação da ex-servidora do Acórdão 11876/2016-TCU-Segunda Câmara;
9.9.2. encaminhe novo ato de aposentadoria da inativa Ruth Elizabeth Duarte Milfont, livre de irregularidades, conforme a determinação contida no item 9.3.4 do Acórdão 11876/2016-TCU-Segunda Câmara;
9.10. dar ciência desta deliberação à responsável, com a informação de que a íntegra do Relatório e do Voto que a fundamentaram está disponível no endereço eletrônico www.tcu.gov.br/acórdãos (grifos acrescidos) .
	HISTÓRICO
	2. A Sra. Miriam Dantas dos Santos, Pró-Reitora de Recursos Humanos da UFRN, foi destinatária da decisão original (Acórdão 11876/2016-TCU-Segunda Câmara) , além de signatária das justificativas para o não atendimento ao acórdão do TCU, no sentido de que cessasse os pagamentos irregulares da rubrica judicial de hora extra dos proventos da servidora inativa Ruth Elizabeth Duarte Milfont, eis que tal parcela já deveria ter sido absorvida pelos planos de carreira posteriores obtidos pela categoria.
	2.1. A gestora foi notificada do acórdão que determinou a supressão da rubrica irregular em 28/11/2016 (Ofício 11.967/2016-TCU/Sefip, peça 8) e o expediente que lhe foi encaminhado consignou a necessidade de adoção de providências para cumprimento do aresto, no prazo de 15 dias, e alertou para a possibilidade da aplicação de multa, em caso de descumprimento. 
	2.2. O monitoramento do Acórdão 11876/2016-TCU-Segunda Câmara foi iniciado em 27/8/2019 (peça 13) . Naquela ocasião ficou esclarecido que a Ação Ordinária 2009.84.00.001985-3, proposta pela inativa perante o Juízo da 4ª Vara Federal da Seção Judiciária do Rio Grande do Norte, não permitia a continuidade do pagamento irregular da rubrica judicial de hora extra por não guardar qualquer relação com o Acórdão 11876/2016-TCU-Segunda Câmara, sendo aquela ação proposta em outra situação para fazer frente às determinações do Acórdão 2.161/2005 referente a outro processo (peça 11, folha 4) .
	2.3. As razões de justificativa da Pró-Reitora de Recursos Humanos da UFRN não trouxeram elementos que conferissem verossimilhança às suas afirmações: não foi enviado qualquer documento que demonstrasse sua intenção de dar cumprimento tempestivo à suspensão do pagamento da parcela irregular ou de que a notificação da servidora inativa tenha ocorrido, tempestivamente, na sequência da decisão do TCU. 
	2.4. Assim, aplicou-se a multa de R$ 5.000,00 à Sra. Miriam Dantas dos Santos, Pró-Reitora de Recursos Humanos da UFRN, pelo descumprimento do Acórdão 11876/2016-TCU-Segunda Câmara, além de se determinar àquela instituição a imediata exclusão da rubrica judicial irregular de hora extra dos proventos da inativa Ruth Elizabeth Duarte Milfont, promovendo-se o ressarcimento das quantias indevidamente pagas desde a data de notificação da ex-servidora do mencionado julgado.
	ADMISSIBILIDADE
	3. Reiteram-se os exames de admissibilidade realizados pelo Sar/Serur (peças 48 e 59) , que opinou pelo conhecimento dos recursos, nos termos do artigo 48 da Lei 8.443/1992, c/c os artigos 285 e 286, parágrafo único, do RI/TCU, suspendendo-se os efeitos dos subitens 9.2, 9.4, 9.5, 9.9, 9.9.1 e 9.9.2 do Acórdão 7606/2021-TCU-Segunda Câmara. O Excelentíssimo Senhor Ministro João Augusto Ribeiro Nardes, mediante despachos de peças 52 e 62, concordou com esta unidade técnica.
	MÉRITO
	4. Delimitação
	4.1 Constitui objeto do presente recurso definir se as recorrentes apresentam justificativas razoáveis sobre o não atendimento de determinação oriunda deste Tribunal.
	5. Do não atendimento da determinação e da diligência
	5.1. As recorrentes aduzem os seguintes motivos para o descumprimento da determinação oriunda do TCU (Acórdão 11876/2016-TCU-Segunda Câmara) :
	5.2. Ao cumprir a decisão do Tribunal de Contas da União no acórdão de que trata o presente processo, não apenas a servidora RUTH ELIZABETH DUARTE MILFONT (Mat. SIAPE 0347822) iria deixar de receber a rubrica, mas também os demais servidores que estavam no mesmo grupo da decisão judicial da incorporação e/ou da ação de descongelamento (atualização do valor) , conforme passaremos a detalhar a seguir. Porém, para os demais servidores ainda vigorava o Mandado de Segurança Coletivo nº . 0012053-62.1997.4.05.8400 (Doc. 01) e/ou as respectivas ações de descongelamento.
	5.3. Após, a decisão do Mandado de Segurança nº . 0012053- 62.1997.4.05.8400, o TCU proferiu o Acórdão 2161/2005-TCU-Plenário TCU, publicado no DOU de 23/12/2005.
	5.4. Quanto à servidora RUTH ELIZABETH DUARTE MILFONT (Mat. SIAPE 0349927) , importante registrar a sentença proferida na AÇÃO ORDINÁRIA Nº: 2009.84.00.001985-3 (Doc. 02) , que determinou o descongelamento (atualização) das horas extras incorporadas.
	5.5. No caso da servidora RUTH ELIZABETH DUARTE MILFONT (Mat. SIAPE 0349927) , a sentença proferida na AÇÃO ORDINÁRIA Nº: 2009.84.00.001985-3 foi confirmada pelo Superior Tribunal de Justiça no RECURSO ESPECIAL Nº 1.551.106 - RN (2015/0211416-2) .
	5.6. A UFRN passou a adotar as providências necessárias com vistas a promover a absorção da referida rubrica judicial de todos os servidores, iniciando com a notificação dos servidores (instauração de processo administrativo e concessão de prazo para ampla defesa) , análise e julgamento das manifestações escritas, solicitação ao Ministério da Economia, por meio do SIGEPE, para fazer os ajustes em folha de pagamento, haja vista que as rubricas encontram-se hoje totalmente absorvidas, o que, na prática, tem implicado a exclusão do pagamento da referida rubrica do contracheque dos servidores.
	5.7. Ocorre que, na medida em que os servidores estão sendo notificados da absorção das horas extras, há o ajuizamento de novo processo para manutenção da rubrica com expedição de liminar, como é o caso da servidora RUTH ELIZABETH DUARTE MILFONT (Mat. SIAPE 0349927) , que é beneficiária de decisão judicial proferida no processo nº 0801373- 76.2020.4.05.8400 (Doc. 06) . Desse modo, a situação do pagamento das horas extras varia de acordo com a situação específica de cada processo do servidor (incorporação, descongelamento, absorção, manutenção) .
	Análise:
	5.8. Antes de encetar a análise deste recurso, vem à baila a doutrina do Ministro Luís Roberto Barroso do STF:
O direito é o domínio da razão, da razão pública, que se projeta na Constituição e nas leis (grifos acrescidos) (in Sem data vênia: um olhar sobre o Brasil e o mundo. 1ª Ed. Rio de Janeiro: História Real, 2020, p. 196) 
	5.9. De tal arte, sobre o tema da responsabilização e penalização da recorrente, traz-se à colação o disposto no art. 8º do Novo Código de Processo Civil (Lei 13.105, de 16 de março de 2015) :
Art. 8º Ao aplicar o ordenamento jurídico, o juiz atenderá aos fins sociais e às exigências do bem comum, resguardando e promovendo a dignidade da pessoa humana e observando a proporcionalidade, a razoabilidade, a legalidade, a publicidade e a eficiência.
	5.10. Acrescente-se o disposto no caput do art. 2º da Lei 9.784/1999:
Art. 2º. A Administração Pública obedecerá, dentre outros, aos princípios da legalidade, finalidade, motivação, razoabilidade, proporcionalidade, moralidade, ampla defesa, contraditório, segurança jurídica, interesse público e eficiência.
	5.11. Para a aferição da razoabilidade da conduta do recorrente, é de rigor considerar a 'lógica do razoável' de Luís Recaséns Siches.
	5.12. Sobre a 'lógica do razoável', cumpre fazer um breve histórico sobre sua elaboração:
Em 1926, Siches frequentou um curso na Universidade de Viena, com Fritz Scheir, discípulo de Kelsen e Husserl, no qual foi apresentada uma análise de todos os métodos de interpretação, de que se tinha conhecimento, dentre os propostos ao longo da história jurídica. Procurava-se, com essa análise, encontrar os critérios de eleição dos referidos métodos, mas a conclusão resultou decepcionante: não havia nenhuma razão justificada, nem em termos gerais, nem em situações singulares, para preferir-se um método de interpretação em detrimento dos outros. Essa conclusão, ademais, só constatava uma velha realidade: nunca, Jurista algum que tivesse realizado um estudo pluralista de métodos de interpretação conseguira, com razões plausíveis, escolher um dos métodos, por ser o mais correto e repudiar os demais.
Alguns anos antes, prossegue Siches, já Benjamin Cardoso, ao analisar suas experiências jurídicas, procurou saber quais eram os métodos que empregava na interpretação do Direito positivo vigente. E, em termos de grande sinceridade, concluiu que primeiro buscava a solução mais justa e depois se preocupava em encontrar, dentre os métodos de interpretação, o que melhor serviria par justificar suas decisões.
Como superação desses problemas, Recaséns Siches preconiza o emprego de um só método: o da lógica do razoável, definido como uma razão impregnada de pontos de vista estimativos, de critérios de valoração, de pautas axiológicas que, ademais, traz consigo os ensinamentos colhidos da experiência própria e da do próximo, através da história (Lídia Reis de Almeida Prado, in Direito, Cidadania e Justiça. Ensaios sobre Lógica, Interpretação, Teoria, Sociologia e Filosofia Jurídicas, 1995, p. 64-65) 
	(...) 5.18. Sobre a incidência da 'lógica do razoável' no Direito brasileiro, e mais especificamente ao Direito Administrativo, registra-se a doutrina de Carlos Henrique Bezerra Leite:
	A lógica do razoável está implicitamente prevista no art. 5º da LINDB, segundo o qual 'na aplicação da lei, o juiz atenderá aos fins sociais a que ela se dirige e às exigências do bem comum'. Esta disposição é perfeitamente aplicável a todos os ramos do Direito, inclusive, e especialmente, no Direito do Trabalho (in Curso de Direito do Trabalho, 6ª ed., São Paulo: Saraiva, 2015, p. 112) .
	5.19. De salientar que o argumento da 'lógica do razoável' já foi acolhido por este Tribunal, conforme se infere do seguinte excerto de voto do Excelentíssimo Senhor Ministro Augusto Nardes (TC Processo 030.349/2008-4, Acórdão 11231/2015-TCU-Segunda Câmara) :
17.  De outro lado, a par das irregularidades atribuídas ao recorrente frente a todos os elementos que conformam a situação fática, e em busca da decisão mais justa, concordo com o auditor da Serur, quando afirma que (...) 'é de mister a utilização da 'lógica do razoável', que tem tanta dignidade quanto a lógica tradicional pura, porém uma lógica impregnada de pontos de vista estimativos, de critérios de valoração e de pautas axiológicas'.
	5.20. Assim, vale repisar que é de mister a utilização da 'lógica do razoável', que tem tanta dignidade quanto a lógica tradicional pura, porém uma lógica impregnada de pontos de vista estimativos, de critérios de valoração e de pautas axiológicas.
	5.21. No caso concreto, a estimativa, o critério de valoração e a pauta axiológica devem levar em conta a atuação do homem médio (do bonus pater familiae) , aquele cujas diligências, sensibilidade, idiossincrasias e sentimentos éticos e morais sejam representativos da população brasileira. Eis o busílis.
	5.22. Sobre o tema, mutatis mutandis, traz-se à colação a doutrina de Sílvio Rodrigues:
Ao se perquirir se existe, ou não, erro de conduta por parte do causador do dano, deve-se 'comparar o seu comportamento com aquele que seria normal e correntio em um homem médio, fixado como padrão. Se de tal comparação resultar que o dano derivou de uma imprudência, imperícia ou negligência do autor do dano, nos quais não incorreria o homem padrão, criado in abstracto pelo julgador, caracteriza-se a culpa, ou seja, o erro de conduta' (apud Milton Oliveira, in Dano Moral, 2ª Ed., São Paulo: LTr, 2011, p. 36) . 
	5.23. Foi nesse mesmo sentido o pensamento do Ministro Benjamin Zymler, por ocasião da prolação do Acórdão 33/2005-TCU-Plenário:
19. Ao analisar a existência de culpa, em qualquer uma de suas modalidades, adotarei como parâmetro para comparação a conduta esperada de um homem médio, diligente e probo - o equivalente ao princípio romano do bonus pater familiae. Ressalto ser pacífica a assimilação desse princípio pelo direito pátrio, tanto que, na época em que ocorreram os fatos ora sob exame, ele estava insculpido nos arts. 1.300 e 1.301 do Código Civil, no art. 153 da Lei das Sociedades Anônimas e no art. 142 do Código Comercial.
20. Desse princípio decorre que o agente público deverá agir como se estivesse cuidando dos seus próprios negócios, respondendo pelos danos que vier a causar em decorrência de condutas desidiosas ou temerárias. Assim, nas palavras de José Aguiar Dias, 'a culpa pode ser entendida como a falta de diligência na observância da norma de conduta, isto é, o desprezo, por parte do agente, do esforço necessário para observá-la, com resultado não objetivado, mas previsível, desde que o agente se detivesse na consideração das conseqüências eventuais de sua atitude.' (Da Responsabilidade Civil. 6ª ed. Rio de Janeiro: Forense, 1979) '.
	5.24. Pois bem. É de se observar que a Sra. Mirian Dantas dos Santos, pró-reitora de Gestão de Pessoas da UFRN foi notificada do acórdão que determinou a supressão da rubrica irregular em 28/11/2016 (Ofício 11.967/2016-TCU/Sefip, peça 8) e o expediente que lhe foi encaminhado consignou a necessidade de adoção de providências para cumprimento do aresto, no prazo de 15 dias, e alertou para a possibilidade da aplicação de multa, em caso de descumprimento. 
	5.23. Posta assim a questão, retomando à lógica do razoável, cabe fazer a seguinte indagação: será que uma pró-reitora de Gestão de Pessoas média, que ganha honestamente a sua remuneração e está atenta às suas responsabilidades perante a comunidade, deixaria de atender a uma determinação do TCU por mais de 4 anos? Aquela que assim procede age com negligência e merece ser penalizada por este Tribunal, nos termos do art. 58, §1º, da Lei 8.443/1992. Noutro falar, se existiam deliberações judiciais que impediam o cumprimento de determinação oriunda do TCU, caberia à referida gestora interpor o devido recurso previsto na Lei Orgânica do TCU, alegando, como fatos supervenientes, os referidos provimentos judiciais. 
	5.24.  Nesse sentido, vêm à balha as seguintes considerações do relator a quo:
10.  As razões de justificativa da Pró-Reitora de Recursos Humanos da UFRN não trazem elementos que confiram verossimilhança às suas afirmações: não foi enviado qualquer documento que demonstre sua intenção de dar cumprimento tempestivo à suspensão do pagamento da parcela irregular ou de que a notificação da servidora inativa tenha ocorrido, tempestivamente, na sequência da decisão do TCU. 
11. Da mesma forma, os hipotéticos óbices operacionais à cessação dos pagamentos irregulares não foram demonstrados e, o requerimento de supressão da rubrica ao Ministério da Economia, além de não associado ao comprovante específico, apenas foi noticiado ao TCU nas razões de justificativa da Pró-Reitora, já em 2020. Não bastasse, a instrução da Sefip informa que os pagamentos irregulares ainda constam dos proventos da servidora inativa.
12. Aliás, a esse respeito, vale observar que, ainda que tais dificuldades operacionais existissem, não se prestariam a eximir a responsabilidade da Pró-Reitora de Recursos Humanos daquela Universidade perante este Tribunal. Na impossibilidade de cumprir a determinação que lhe foi dirigida, aquela dirigente deveria reportar o fato a esta Corte, à qual caberia, se fosse o caso, fazer a modulação dos efeitos do Acórdão 11876/2016-TCU-Segunda Câmara.
13. Por certo, foge ao arbítrio das unidades jurisdicionadas qualquer juízo de mérito para decidir pelo cumprimento ou não das medidas impositivas fixadas por esta Corte.  O inconformismo das partes lhes permite o manejo dos instrumentos recursais próprios, mas não o descumprimento por critérios de conveniência, oportunidade ou discordância. Assim, incabível admitir como atenuante à responsabilidade da gestora a prévia oitiva da Procuradoria Federal da UFRN (grifos acrescidos) .
	5.25. O que não se justifica, com a devida vênia, é a conduta de quedar-se inerte e somente se manifestar sobre o descumprimento da determinação proveniente desta Corte de Contas quando ouvida em audiência, ou quando recorre da multa que lhe foi aplicada. Isso porque a referida conduta da gestora fez mover a máquina administrativa, o que gerou um custo adicional ao Tesouro Nacional, que justifica a sanção imposta por esta Corte de Contas. 
	5.26. O tema da multa pode ser explorado por diversas correntes de pensamento, com destaque para o conhecimento filosófico, em razão de sua densidade e importância enquanto fonte do saber humano. 
	5.27. Nesse sentido, merece destaque a doutrina de Ronaldo Poletti:
O saber total exige a contribuição de todas as ciências, mas cabe à Filosofia unificar, estruturar e criticar o conhecimento, possibilitando o diálogo entre aquelas (in Filosofia e Direito - Direito e Filosofia. 1ª ed. Brasília, DF: Zakarewicz Editora, 2019, p. 113-114) .
	5.28. Nessa ordem de ideias, merecem destaque as seguintes ponderações filosóficas de Jorge Luiz Souto Maior e Valdete Souto Severo, os quais, baseando-se nas lições de Kant, Hegel, Rawls e Habermas, assim pontuam:
O sujeito de direitos é o indivíduo que, estando sozinho no mundo (sem o apoio das forças míticas e dos dogmas medievais) , é responsável por sua própria sorte. Por isso, autores comprometidos com tal racionalidade referem que o homem, exercendo sua liberdade, deve assumir deveres relacionados aos seus pares, que a moralidade do indivíduo consiste em que ele cumpra os deveres de sua posição social, que a responsabilidade perante os pares e as gerações futuras deve ser o limitador da liberdade individual ou que o direito de liberdade corresponde à responsabilidade, ao cumprimento de determinados deveres. Então, mesmo (ou principalmente) sob a perspectiva liberal, aos direitos correspondem deveres exigíveis pelo Estado e sujeitos a sanções por descumprimento (grifos acrescidos) (in O Processo do Trabalho como Instrumento do Direito do Trabalho e as Ideias Fora de Lugar do Novo CPC. São Paulo: LTr, 2015, p. 49) 
	5.29. Destarte, a pró-reitora de Gestão de Pessoas da UFRN, ao não atender tempestivamente à determinação oriunda do TCU, sujeitou-se à multa aplicada pelos seus pares de controle externo da Administração Pública Federal. 
	5.30. A atuação pedagógica do Tribunal de Contas da União não se dá apenas por meio de suas determinações corretivas, mas, também, mediante sanções que aplica e que rapidamente são dadas a conhecer no seio social e no meio dos gestores públicos. É dizer: a finalidade educativa do TCU se dá mediante as determinações para o cumprimento do ordenamento jurídico aplicável à Administração Pública federal e, também, por meio da repressão contra os gestores recalcitrantes.
	5.31. Nesse sentir, opina-se pela negativa de provimento dos presentes recursos.
	CONSIDERAÇÕES ADICIONAIS
	6.  A Sra. Miriam Dantas dos Santos requer, em seu recurso, a redução no valor da multa que lhe foi aplicada.
	6.1. Para o deslinde da presente questão, é de mister ter presente o disposto no art. 58, IV, da Lei Orgânica do TCU:
Art. 58. O Tribunal poderá aplicar multa de Cr$ 42.000.000,00 (quarenta e dois milhões de cruzeiros) , ou valor equivalente em outra moeda que venha a ser adotada como moeda nacional, aos responsáveis por:
 (...) IV - não atendimento, no prazo fixado, sem causa justificada, a diligência do Relator ou a decisão do Tribunal;
	 6.2. Demais disso, traz-se à colação o disposto no inciso VII do art. 268 do Regimento Interno do TCU:
 Art. 268. O Tribunal poderá aplicar multa, nos termos do caput do art. 58 da Lei 8.443, de 1992, atualizada na forma prevista no § 1º deste artigo, aos responsáveis por contas e atos adiante indicados, observada a seguinte gradação:
 (...) VII - descumprimento de decisão do Tribunal, salvo motivo justificado, no valor compreendido entre cinco e cinquenta por cento do montante a que se refere o caput;
	6.3. Acrescente-se o disposto na Portaria 15/2021 da presidência do TCU (in DOU de 18/1/2021) :
A PRESIDENTE DO TRIBUNAL DE CONTAS DA UNIÃO, no uso de suas atribuições legais e regimentais,
considerando o disposto no § 2º do art. 58 da Lei 8.443, de 16 de julho de 1992;
considerando que a variação do IPCA durante o ano de 2020 foi de 4,52%; e
considerando as informações contidas no processo TC-Processo Processo 000.237/20213, resolve:
Art. 1º É fixado em R$ 67.854,38 (sessenta e sete mil, oitocentos e cinquenta e quatro reais e trinta e oito centavos) , para o exercício de 2021, o valor máximo da multa a que se refere o caput do art. 58 da Lei nº 8.443, de 16 de julho de 1992.
Art. 2º Fica revogada a Portaria-TCU nº 8, de 20 de janeiro de 2020.
Art. 3º Esta Portaria entra em vigor na data de sua publicação.
ANA ARRAES
	7. Ex positis, como a multa aplicada, no valor de R$ 5.000,00 está entre 5% e 50 % do valor de R$ 67.854,38, não há que se falar em desproporcionalidade e, por via de consequência, opina-se no sentido de que seu valor não deva ser alterado.
	PROPOSTA DE ENCAMINHAMENTO
	8. Diante do exposto, com base no art. 48 da Lei n. 8.443/92, submete-se o presente processo à consideração superior, propondo-se a adoção das seguintes medidas:
	a) conhecer dos presentes pedidos de reexame, para, no mérito, negar-lhes provimento;
	b) informar as recorrentes e demais interessados do acórdão a ser proferido, destacando que o relatório e o voto que o fundamentam podem ser acessados por meio do endereço eletrônico www.tcu.gov.br/acordaos."
3.	Não obstante a análise efetuada e ainda que o encaminhamento proposto tivesse sido avalizado pelo representante do Ministério Público junto ao TCU (MPTCU) , considerei necessário, em despacho de peça 70, retornar os autos à unidade técnica, para complementação da instrução.
4.	Em atenção à minha solicitação, foi elaborada a instrução complementar de peça 71, que contou com a anuência do titular da unidade técnica e do representante do MPTCU (peças 72 e 73) cujo teor reproduzo a seguir:
	"Trata-se de pedidos de reexame interpostos pela Sra. Mirian Dantas dos Santos, pró-reitora de Gestão de Pessoas da UFRN (peça 57) e pela UFRN (peça 47) , contra o Acórdão 7606/2021-TCU-Segunda Câmara (peça 37) .
	2. Estes recursos já foram instruídos por esta unidade técnica (peças 67 e 68) , ocasião em que se apresentou a seguinte proposta de encaminhamento, a qual foi acolhida pelo Parquet especializado (peça 69) :
	8. Diante do exposto, com base no art. 48 da Lei n. 8.443/92, submete-se o presente processo à consideração superior, propondo-se a adoção das seguintes medidas:
	a) conhecer dos presentes pedidos de reexame, para, no mérito, negar-lhes provimento;
	b) informar as recorrentes e demais interessados do acórdão a ser proferido, destacando que o relatório e o voto que o fundamentam podem ser acessados por meio do endereço eletrônico www.tcu.gov.br/acordaos. 
	3.	Ocorre que o Excelentíssimo Senhor Ministro-Relator Augusto Nardes, mediante despacho de peça 70, assim se manifestou:
Trata-se de pedidos de reexame interpostos pela Universidade Federal do Rio Grande do Norte - UFRN (peça 47) e pela pró-reitora de Gestão de Pessoas da instituição, Mirian Dantas dos Santos (peça 57) , contra o Acórdão 7606/2021-TCU-Segunda Câmara, de relatoria do ministro Jorge Oliveira, exarado por ocasião de monitoramento realizado por este Tribunal em processo de Aposentadoria.
2. No âmbito da deliberação recorrida, este Tribunal decidiu:
9.1. rejeitar as razões de justificativa apresentadas por Miriam Dantas dos Santos;
9.2. aplicar a Miriam Dantas dos Santos multa de R$ 5.000,00 (cinco mil reais) , a ser recolhida ao Tesouro Nacional, com incidência de encargos legais, calculados da data deste acórdão até a data do pagamento, se este for efetuado após o vencimento do prazo abaixo estipulado; 
9.3. fixar prazo de quinze dias, a contar da notificação, para comprovação, perante o Tribunal, do recolhimento da dívida acima imputada;
9.4. autorizar a cobrança judicial da dívida, caso não atendida a notificação;
9.5. autorizar o desconto integral ou parcelado da dívida na remuneração da responsável, observado o percentual mínimo estabelecido no art. 46 da Lei 8.112/1990;
9.6. autorizar o pagamento da dívida em até trinta e seis parcelas mensais consecutivas, caso venha a ser solicitado pela responsável antes do envio do processo para cobrança judicial;
9.7 fixar o vencimento da primeira parcela em quinze dias a contar do recebimento da notificação e o das demais a cada trinta dias, com incidência de encargos legais sobre o valor de cada parcela; 
9.8. alertar a responsável que a inadimplência de qualquer parcela acarretará vencimento antecipado do saldo devedor;
9.9. determinar à Universidade Federal do Rio Grande do Norte que, no prazo de 15 (quinze) dias:
9.9.1. envie ao Tribunal comprovante da cessação do pagamento da parcela relativa à rubrica judicial irregular de hora extra da inativa Ruth Elizabeth Duarte Milfont e promova o ressarcimento das quantias indevidamente pagas desde a data de notificação da ex-servidora do Acórdão 11876/2016-TCU-Segunda Câmara;
9.9.2. encaminhe novo ato de aposentadoria da inativa Ruth Elizabeth Duarte Milfont, livre de irregularidades, conforme a determinação contida no item 9.3.4 do Acórdão 11876/2016-TCU-Segunda Câmara;
9.10. dar ciência desta deliberação à responsável, com a informação de que a íntegra do Relatório e do Voto que a fundamentaram está disponível no endereço eletrônico www.tcu.gov.br/acórdãos (grifos acrescidos) .
	3.	A instrução da Secretaria de Recursos - Serur (peça 67) analisou os argumentos da gestora recorrente no item 5 e seus subitens, abordando, essencialmente: i) os motivos para o descumprimento da determinação oriunda do TCU (Acórdão 11876/2016-TCU-Segunda Câmara) ; ii) o requerimento para redução do valor da multa aplicada.
	4.	Depois de refutar os argumentos da gestora recorrente, a Serur propôs, com o aval do Ministério Público junto ao TCU (MPTCU) , conhecer e negar provimento ao pedido de reexame, sem avaliar, no entanto, o recurso da UFRN (peça 47) , que apresenta, essencialmente, razões quanto à impossibilidade temporária de exclusão do pagamento das horas extras incorporadas por decisão judicial, determinada no subitem 9.9.1 do Acórdão 7606/2021-TCU-Segunda Câmara. 
	5.	Sendo assim, faz-se necessário retornar os autos à unidade técnica para complementar sua instrução.
	4. Assim, complementando a instrução anterior da Serur, observa-se que, no pedido de reexame apresentado pela UFRN (peça 47) , justificou-se a mantença do pagamento das horas extras celetistas à Sra. RUTH ELIZABETH DUARTE MILFONT, com o seguinte argumento:
Em síntese, informamos que após os devidos trâmites administrativos, atualmente, a servidora RUTH ELIZABETH DUARTE MILFONT (Mat. SIAPE 0349927) é beneficiária de decisão judicial proferida no processo nº 0801373-76.2020.4.05.8400, a qual determina a manutenção do pagamento das horas extras celetistas.
	5. Consta nos autos (peça 47, p. 18) que, no processo nº 0801373-76.2020.4.05.8400, houve o deferimento de tutela de urgência, de natureza cautelar, deferida em 3/3/2020, nos seguintes termos:   
DIANTE DO EXPOSTO, defiro o pedido de tutela de urgência, atribuindo-lhe natureza cautelar, para determinar a suspensão dos efeitos da decisão administrativa impugnada na inicial. 
Deixo de designar a audiência de conciliação do art. 334 do CPC, considerando que o objeto da causa não admite a autocomposição. Sendo assim, determino apenas a CITAÇÃO da parte requerida para apresentar defesa, no prazo legal, oportunidade em que deverá especificar as provas que pretende produzir. 
Para fins de análise do pedido de justiça gratuita, intimem-se os autores para que, no prazo de 10 (dez) dias, acostem aos autos os seus contracheques referentes aos últimos 3 (três) meses, uma vez que as fichas financeiras apresentadas nos autos referem-se apenas até o mês de setembro de 2019.
	6. O provimento judicial supra motivou o seguinte parecer de força executória, exarado em 9/3/2020, pela Procuradoria Federal no Estado do Rio Grande do Norte (peça 47, p. 14) :
PARECER DE FORÇA EXECUTÓRIA n. 00040/2020/SEMAORD/PFRN/PGF/AGU
PROCESSO JUDICIAL: 0801373-76.2020.4.05.8400
NUP: 00419.004984/2020-48 (REF. 0801373-76.2020.4.05.8400) 
INTERESSADOS: ARMANDO DE SOUZA LEAO E OUTROS 
ASSUNTOS: PRESCRIÇÃO E DECADÊNCIA 
Réu: UFRN 
Trata-se de ação cível em que a parte autora requereu liminarmente e em definitivo: 
'c) Liminarmente, o deferimento do pedido de antecipação de tutela, determinando a suspensão do ato que determinou a retirada das horas extras incorporadas, ou no caso de já ter ocorrido a retirada, que seja determinado que a Ré restabeleça o pagamento da referida vantagem como vinha ocorrendo antes da edição do ato impugnado. 
d) No mérito, julgar procedente a presente ação, ratificando a tutela antecipada, determinando a anulação do ato que determinou a retirada das horas extras incorporadas, sendo determinado ainda, caso já tenha retirado, que a UFRN restabeleça o pagamento da referida vantagem como vinha ocorrendo antes da edição do ato impugnado; 
e) Que seja condenado a UFRN a restituir as horas extras incorporadas que eventualmente não foram pagas, tudo com a devida correção e juros; 
Foi deferida liminar, nos seguintes termos:
'DIANTE DO EXPOSTO, defiro o pedido de tutela de urgência, atribuindo-lhe natureza cautelar, para determinar a suspensão dos efeitos da decisão administrativa impugnada na inicial.' 
Neste passo, no que tange à força executória da decisão, a UFRN deve, imediatamente, deixar de suspender ou restabelecer o pagamento das horas extras incorporadas, até ulterior decisão judicial.
É o parecer. 
Natal, 09 de março de 2020
	7. Ocorre que, mediante consulta ao site da Justiça Federal no Rio Grande do Norte, observou-se que, em 12/8/2020, consta dispositivo de sentença do juiz JANILSON BEZERRA DE SIQUEIRA, nos seguintes termos:
Diante do exposto, indefiro a petição inicial e, por conseguinte, EXTINGO O PROCESSO SEM RESOLUÇÃO DO MÉRITO. Já que deu causa à extinção prematura do processo após a citação da parte ré, condeno a parte autora ao pagamento de honorários advocatícios arbitrados no valor de R$ 1.000,00 (um mil reais) , conforme os critérios de equidade fixados no art. 85, § 8.º, do CPC.
	8. Por conseguinte, diante da extinção do processo 0801373-76.2020.4.05.8400, sem julgamento do mérito, entende-se que a tutela de urgência, de natureza cautelar, deferida em 3/3/2020, foi cassada e, por via de consequência, não há mais motivo para a inclusão da rubrica de horas-extras celetistas nos proventos da ex-servidora RUTH ELIZABETH DUARTE MILFONT.
	9. Nessa ordem de ideias, é de se ratificar a proposta anterior, no sentido de se negar provimento aos presentes pedidos de reexame.
	PROPOSTA DE ENCAMINHAMENTO
	10. Diante do exposto, com base no art. 48 da Lei n. 8.443/92, submete-se o presente processo à consideração superior, propondo-se a adoção das seguintes medidas:
	a) conhecer dos presentes pedidos de reexame, para, no mérito, negar-lhes provimento;
	b) informar as recorrentes e demais interessados do acórdão a ser proferido, destacando que o relatório e o voto que o fundamentam podem ser acessados por meio do endereço eletrônico www.tcu.gov.br/acordaos."
	
	É o Relatório.

não há.

Procurador Júlio Marcelo de Oliveira.

MONITORAMENTO. DETERMINAÇÃO PARA SUPRESSÃO DE RUBRICA IRREGULAR. INOBSERVÂNCIA. AUDIÊNCIA. AUSÊNCIA DE ELEMENTOS QUE JUSTIFIQUEM O DESCUMPRIMENTO DA DETERMINAÇÃO. MULTA. NOVA DETERMINAÇÃO. PEDIDOS DE REEXAME. CONHECIMENTO. AUSÊNCIA DE ELEMENTOS QUE AUTORIZEM A REFORMA DO ACÓRDÃO RECORRIDO E DO VALOR DA MULTA APLICADA. NEGATIVA DE PROVIMENTO.

APOSENTADORIA (APOS)

Unidade de Auditoria Especializada em Recursos (AudRecursos).

Trata-se de pedidos de reexame interpostos pela Universidade Federal do Rio Grande do Norte (UFRN) e pela pró-reitora de Gestão de Pessoas da instituição, Mirian Dantas dos Santos, contra o Acórdão 7606/2021-TCU-Segunda Câmara (de relatoria do ministro Jorge Oliveira) , exarado por ocasião de monitoramento realizado em processo de Aposentadoria.
2.	 No âmbito da deliberação recorrida, este Tribunal rejeitou as razões de justificativa apresentadas pela gestora e aplicou-lhe a multa prevista no art. 58, inciso IV, da Lei 8.443/1992, no valor de R$ 5.000,00 (cinco mil reais) , por descumprimento de determinação dirigida à UFRN, por meio do Acórdão 11876/2016-TCU-Segunda Câmara, para que cessasse os pagamentos irregulares da parcela relativa à rubrica judicial de hora extra à servidora inativa Ruth Elizabeth Duarte Milfont.
3.	Inconformada com a decisão desta Corte, a gestora apresentou, de mais relevante, os seguintes argumentos para justificar o descumprimento do acórdão recorrido: i) que houve tentativa de cumprir o acórdão do TCU; ii) que a medida que os servidores eram notificados da absorção das horas extras, providenciavam o ajuizamento de nova ação para manutenção da rubrica, com expedição de liminar; iii) que a interessada neste processo, Ruth Elizabeth Duarte Milfont, seria beneficiária de decisão judicial proferida no processo nº 0801373-76.2020.4.05.8400. A recorrente requereu ainda a redução da multa que lhe foi imputada. 
4.	A UFRN defendeu, em sua peça recursal, a manutenção do pagamento das horas extras celetistas a Ruth Elizabeth Duarte Milfont, informando que, após os devidos trâmites administrativos, a servidora seria beneficiária de decisão judicial proferida no processo nº 0801373-76.2020.4.05.8400, a qual determinaria a manutenção do pagamento das horas extras celetistas.
 5.	A então Secretaria de Recursos analisou o pedido de reexame e propôs, com o aval do Ministério Público junto ao TCU (MPTCU) , que fosse negado provimento ao recurso e rejeitado o pedido de revisão do valor da multa.
6.	No entanto, por considerar necessário uma complementação das análises efetuadas, especialmente sobre as razões objetivas que poderiam ter dificultado a exclusão do pagamento das horas extras incorporadas por decisão judicial, retornei os autos à unidade técnica para reanálise da matéria.
7.	Em atenção à minha solicitação, a unidade técnica confirmou a existência, nos autos, de cópia do processo 0801373-76.2020.4.05.8400, em que houve o deferimento, em 3/3/2020, de tutela de urgência, de natureza cautelar, nos seguintes termos:   
"DIANTE DO EXPOSTO, defiro o pedido de tutela de urgência, atribuindo-lhe natureza cautelar, para determinar a suspensão dos efeitos da decisão administrativa impugnada na inicial. 
Deixo de designar a audiência de conciliação do art. 334 do CPC, considerando que o objeto da causa não admite a autocomposição. Sendo assim, determino apenas a CITAÇÃO da parte requerida para apresentar defesa, no prazo legal, oportunidade em que deverá especificar as provas que pretende produzir. 
Para fins de análise do pedido de justiça gratuita, intimem-se os autores para que, no prazo de 10 (dez) dias, acostem aos autos os seus contracheques referentes aos últimos 3 (três) meses, uma vez que as fichas financeiras apresentadas nos autos referem-se apenas até o mês de setembro de 2019."
8.	Em relação ao referido processo judicial, a unidade técnica destacou o seguinte parecer de força executória, exarado em 9/3/2020, pela Procuradoria Federal no Estado do Rio Grande do Norte (peça 47, p. 14) :
"PARECER DE FORÇA EXECUTÓRIA n. 00040/2020/SEMAORD/PFRN/PGF/AGU
PROCESSO JUDICIAL: 0801373-76.2020.4.05.8400
NUP: 00419.004984/2020-48 (REF. 0801373-76.2020.4.05.8400) 
INTERESSADOS: ARMANDO DE SOUZA LEAO E OUTROS 
ASSUNTOS: PRESCRIÇÃO E DECADÊNCIA 
Réu: UFRN 
Trata-se de ação cível em que a parte autora requereu liminarmente e em definitivo: 
'c) Liminarmente, o deferimento do pedido de antecipação de tutela, determinando a suspensão do ato que determinou a retirada das horas extras incorporadas, ou no caso de já ter ocorrido a retirada, que seja determinado que a Ré restabeleça o pagamento da referida vantagem como vinha ocorrendo antes da edição do ato impugnado. 
d) No mérito, julgar procedente a presente ação, ratificando a tutela antecipada, determinando a anulação do ato que determinou a retirada das horas extras incorporadas, sendo determinado ainda, caso já tenha retirado, que a UFRN restabeleça o pagamento da referida vantagem como vinha ocorrendo antes da edição do ato impugnado; 
e) Que seja condenado a UFRN a restituir as horas extras incorporadas que eventualmente não foram pagas, tudo com a devida correção e juros; 
Foi deferida liminar, nos seguintes termos:
'DIANTE DO EXPOSTO, defiro o pedido de tutela de urgência, atribuindo-lhe natureza cautelar, para determinar a suspensão dos efeitos da decisão administrativa impugnada na inicial.' 
Neste passo, no que tange à força executória da decisão, a UFRN deve, imediatamente, deixar de suspender ou restabelecer o pagamento das horas extras incorporadas, até ulterior decisão judicial.
É o parecer. 
Natal, 09 de março de 2020"
9.	Por fim, a unidade técnica identificou, mediante consulta ao site da Justiça Federal no Rio Grande do Norte, dispositivo de sentença do juiz Janilson Bezerra de Siqueira, de 12/8/2020, nos seguintes termos:
"Diante do exposto, indefiro a petição inicial e, por conseguinte, EXTINGO O PROCESSO SEM RESOLUÇÃO DO MÉRITO. Já que deu causa à extinção prematura do processo após a citação da parte ré, condeno a parte autora ao pagamento de honorários advocatícios arbitrados no valor de R$ 1.000,00 (um mil reais) , conforme os critérios de equidade fixados no art. 85, § 8.º, do CPC."
10. 	Com base nessa análise complementar, a unidade técnica concluiu, ante a extinção do processo 0801373-76.2020.4.05.8400, sem julgamento do mérito, que a tutela de urgência, de natureza cautelar, deferida em 3/3/2020, foi cassada e, por via de consequência, não haveria mais motivo para a inclusão da rubrica de horas-extras celetistas nos proventos da ex-servidora Ruth Elizabeth Duarte Milfont.
11. 	A par dessas informações atualizadas, a então Serur ratificou a proposta anterior, no sentido de se negar provimento aos presentes pedidos de reexame, no que foi acompanhada novamente pelo Parquet de Contas.
12.	Expostos resumidamente os fatos, ratifico despacho exarado à peça 62 para conhecer do presente recurso. No mérito, manifesto minha concordância com as conclusões dos pareceres técnicos.
13.	Realmente, a sequência dos fatos a seguir, extraída do voto do ministro Jorge Oliveira, relator do acórdão recorrido, demonstra que a rubrica referente às horas extras já deveria ter sido excluída desde 28/11/2016, quando o Ofício 11.967/2016-TCU/Sefip, encaminhado à gestora, consignou a necessidade de adoção de providências para cumprimento das determinações do TCU, no prazo de 15 dias, e alertou para a possibilidade da aplicação de multa, em caso de descumprimento:
"7. A Sra. Miriam Dantas dos Santos, Pró-Reitora de Recursos Humanos da UFRN, foi destinatária da decisão original e da diligência feita pela Sefip, além de signatária das justificativas para o não atendimento ao acórdão do TCU. 
8. Primeiro, a gestora foi notificada do acórdão que determinou a supressão da rubrica irregular em 28/11/2016 e o expediente que lhe foi encaminhado consignou a necessidade de adoção de providências para cumprimento do aresto, no prazo de 15 dias, e alertou para a possibilidade da aplicação de multa, em caso de descumprimento. 
9. A seguir, em 2019, o não atendimento do Acórdão 11876/2016-TCU-Segunda Câmara e a expressa avaliação de que a decisão judicial levantada pelo UFRN não justificaria a continuidade do pagamento das rubricas irregulares foi dirigida à unidade jurisdicionada por meio de diligência da Sefip. A inobservância ao acórdão do TCU permaneceu. 
10. As razões de justificativa da Pró-Reitora de Recursos Humanos da UFRN não trazem elementos que confiram verossimilhança às suas afirmações: não foi enviado qualquer documento que demonstre sua intenção de dar cumprimento tempestivo à suspensão do pagamento da parcela irregular ou de que a notificação da servidora inativa tenha ocorrido, tempestivamente, na sequência da decisão do TCU. 
11. Da mesma forma, os hipotéticos óbices operacionais à cessação dos pagamentos irregulares não foram demonstrados e, o requerimento de supressão da rubrica ao Ministério da Economia, além de não associado ao comprovante específico, apenas foi noticiado ao TCU nas razões de justificativa da Pró-Reitora, já em 2020. Não bastasse, a instrução da Sefip informa que os pagamentos irregulares ainda constam dos proventos da servidora inativa. 
12. Aliás, a esse respeito, vale observar que, ainda que tais dificuldades operacionais existissem, não se prestariam a eximir a responsabilidade da Pró-Reitora de Recursos Humanos daquela Universidade perante este Tribunal. Na impossibilidade de cumprir a determinação que lhe foi dirigida, aquela dirigente deveria reportar o fato a esta Corte, à qual caberia, se fosse o caso, fazer a modulação dos efeitos do Acórdão 11876/2016-TCU-Segunda Câmara. 
13. Por certo, foge ao arbítrio das unidades jurisdicionadas qualquer juízo de mérito para decidir pelo cumprimento ou não das medidas impositivas fixadas por esta Corte. O inconformismo das partes lhes permite o manejo dos instrumentos recursais próprios, mas não o descumprimento por critérios de conveniência, oportunidade ou discordância. Assim, incabível admitir como atenuante à responsabilidade da gestora a prévia oitiva da Procuradoria Federal da UFRN. 
14. Lembro que situação análoga foi por mim relatada na condução do Acórdão 4035/2021-TCU-Segunda Câmara, em que o descumprimento de determinação para supressão de rubricas irregulares no âmbito da UFRN levou à aplicação de multa do art. 58 da Lei 8.443/1992 à mesma responsável. 
15. Idêntico desfecho merece o presente feito. 
16. Assim, proponho aplicar multa de R$ 5.000,00 à Sra. Miriam Dantas dos Santos, PróReitora de Recursos Humanos da UFRN, pelo descumprimento do Acórdão 11876/2016-TCU-Segunda Câmara, além de determinar àquela instituição a imediata exclusão da rubrica judicial irregular de hora extra dos proventos da inativa Ruth Elizabeth Duarte Milfont, promovendo-se o ressarcimento das quantias indevidamente pagas desde a data de notificação da ex-servidora do mencionado julgado."
14.	Aliado às ponderações do relator a quo, é certo, a partir das análises complementares, realizadas a meu pedido pela unidade técnica, que houve provimento judicial, em 3/3/2020, no âmbito do processo nº 0801373-76.2020.4.05.8400, que impediria, a partir daí, a exclusão da rubrica sob análise. Esse fato, no entanto, não afasta a culpabilidade da gestora, uma vez que a multa que lhe foi aplicada teve por fato gerador o descumprimento de determinação do TCU, desde o recebimento do Ofício 11.967/2016-TCU/Sefip. Assim, a sentença de 3/3/2020 não se presta para justificar esse longo período em que a determinação do Tribunal foi desconsiderada.
15.	Ademais, conforme também informado pela unidade técnica, em 12/8/2020 houve a extinção do processo 0801373-76.2020.4.05.8400, sem julgamento do mérito. Na decisão, a tutela de urgência, de natureza cautelar, deferida em 3/3/2020, foi cassada e, por via de consequência, não haveria mais qualquer motivo para a inclusão da rubrica de horas-extras celetistas nos proventos da ex-servidora Ruth Elizabeth Duarte Milfont. Apesar disso, a rubrica continua sendo paga até os dias de hoje, conforme consulta realizada por meu Gabinete, o que afasta qualquer possiblidade, no meu entender, de este Tribunal reconsiderar o valor da multa aplicada em sede de monitoramento.
16.	Sendo assim, e considerando, principalmente, que as decisões emitidas no processo judicial 0801373-76.2020.4.05.8400 não se prestam a justificar a inércia da gestora, desde 2016, na exclusão da rubrica ora analisada, há que rejeitar suas justificativas e negar provimento aos pedidos de reexame apresentados.
	Ante o exposto, VOTO pela adoção da minuta de acórdão que trago a este Colegiado.
	
TCU, Sala das Sessões, em 28 de março de 2023.
Ministro JOÃO AUGUSTO RIBEIRO NARDES
Relator